【裁判字號】    98,抗,215
【裁判日期】    980827
【裁判案由】    拍賣抵押物
【裁判全文】
臺灣臺中地方法院民事裁定               98年度抗字第215號
抗  告  人  甲○○
                        號
相  對  人  乙○○
上列當事人間聲請准予拍賣抵押物事件，抗告人對於中華民國98
年7月21日本院民事庭司法事務官98年度司拍字第674號裁定，提
起抗告，本院合議庭裁定如下：
    主      文
抗告駁回。
抗告程序費用新臺幣壹仟元由抗告人負擔。
    理      由
一、按抵押權人，於債權已屆清償期，而未受清償者，得聲請法
    院拍賣抵押物，就其賣得價金而受清償，民法第873條第1項
    定有明文。復按抵押權經設定登記後，債權人因債務屆期未
    受清償，依民法第873條第1項之規定，即得聲請法院拍賣抵
    押物，如對於此項法律關係有爭執時，亦應由有爭執之人提
    起訴訟，以求解決，不得僅依抗告程序聲明其有爭執，並據
    為廢棄拍賣裁定之理由；又抵押權人於債權已屆清償期，而
    未受清償，依民法第873條第1項之規定，本得聲請拍賣抵押
    物，若債務人對於金錢債務之數額有爭執，則應提起確認之
    訴，以求解決，尚非於聲請拍賣抵押物程序中所得一併請求
    。
二、本件相對人主張：抗告人以其所有之不動產為擔保而設定本
    金最高限額新臺幣（下同）420萬元抵押權予相對人，其後
    並變更所擔保之本金最高限額為670萬元，因抗告人屆期尚
    欠相對人600萬元及遲延利息未償，為此聲請拍賣抵押物等
    情，業據提出他項權利證明書、抵押權設定契約書、土地暨
    建物登記簿謄本、本票等為證，原裁定經審查後認其形式要
    件業已具備，而裁定准許拍賣抵押物，即無不合。
三、抗告意旨略以：抗告人（即債務人）就系爭抵押權所擔保之
    借款債務，業已清償完畢，爰提起抗告，請求廢棄原裁定等
    語。
四、查聲請拍賣抵押物，屬非訟事件性質，本件相對人既已提出
    抗告人所簽立已屆付款日之本票原本資供為證，形式上可認
    系爭抵押權所擔保之債權，已屆清償期，而未受清償。抗告
    人雖執其匯款資料於本件抗告程序中為其業已清償之抗辯，
    並據為廢棄原拍賣裁定之理由，核屬實體爭執事項之抗辯，
    揆諸首開說明，應另行提起訴訟以資解決，尚非於聲請拍賣
    抵押物程序中所得主張。從而，本件抗告，為無理由，應予
    駁回。
五、另對於非訟事件，依法應由關係人負擔費用者，法院裁定命
    關係人負擔時，應一併確定其數額，非訟事件法第24條第1
    項定有明文。爰依法確定本件抗告程序費用額如主文第2項
    所示。
六、據上論結，本件抗告為無理由，依非訟事件法第46條、第21
    條第2項、第24條第1項，民事訴訟法第495條之1第1項、第
    449條第1項、第78條，裁定如主文。
中    華    民    國    98    年    8     月    27    日
                民事第二庭  審判長法  官  許秀芬
                                  法  官  吳美蒼
                                  法  官  林宗成
上為正本係照原本作成。
如不服本裁定，僅得於收受本裁定正本送達後10日內，以適用法
規顯有錯誤為理由，向本院提出再抗告狀（須附繕本一份及繳納
再抗告裁判費新臺幣1,000元），經本院許可後始可再抗告，前
項許可，以原裁定所涉及之法律見解具有原則上重要性者為限。
中    華    民    國    98    年     8     月    31    日
                                  書記官


司法院資訊處製作；財團法人民間司法改革基金會備份。
